臺灣高等法院刑事裁定
109年度聲字第3369號
聲  請  人  
即  被  告  陳淑珠


選任辯護人  朱敏賢律師
上列聲請人因違反證券交易法案件(104年度金上重更一字第17號
)，聲請撤銷限制出境、出海，本院裁定如下：
    主  文
聲請駁回。
    理  由
一、聲請意旨略以：㈠聲請人即被告陳淑珠因違反證券交易法第1
    71條第1項第3款、第2項特別背信罪嫌，前經鈞院於民國109
    年1月2日裁定109年1月6日起限制出境、出海8月，經被告提
    起抗告後，最高法院撤銷發回，鈞院於109年3月31日更為裁
    定，惟限制出境、出海推遲自109年2月19日起算，對被告更
    不利益，有違不利益變更禁止原則。㈡本案有關被告是否繼
    續限制出境、出海，應審酌、判斷者非本案是否確定；且法
    院基於獨立審判之原則，不受檢察官上訴理由之拘束；況原
    審及本院前審判決既經撤銷已不復存在，被告顯無犯罪之事
    實與嫌疑。㈢被告審理迄今，均依司法機關通知到庭，從無
    滯留國外不歸、不曾逃避司法偵查或審判，又被告於偵審期
    間，仍從事各項公益不遺餘力，且經獲判無罪況目前武漢肺
    炎肆虐全球，臺灣為舉世推舉之安全國家，被告自無冒險避
    就國外之必要。㈣刑事訴訟法第93條之4修法理由稱：「至繼
    續限制之期間，仍應受審判中最長限制期間之拘束，自屬當
    然」，被告限制出境、出海迄今，已逾10年，自不得再繼續
    限制云云。為此聲請撤銷對被告之限制出境、出海處分云云
    。
二、按被告犯罪嫌疑重大，而有下列各款情形之一者，必要時檢
    察官或法官得逕行限制出境、出海。但所犯係最重本刑為拘
    役或專科罰金之案件，不得逕行限制之：無一定之住、居
    所者。有相當理由足認有逃亡之虞者。有相當理由足認有
    湮滅、偽造、變造證據或勾串共犯或證人之虞者。又被告受
    不起訴處分、緩起訴處分，或經諭知無罪、免訴、免刑、緩
    刑、罰金或易以訓誡或第303條第3款、第4款不受理之判決
    者，視為撤銷限制出境、出海。但上訴期間內或上訴中，如
    有必要，得繼續限制出境、出海。108年6月19日公布、同年
    12月19日生效之刑事訴訟法第93條之2第1項、第93條之4定
    有明文。次按，108年5月24日修正通過之刑事訴訟法施行前
    ，偵查或審判中經限制出境、出海者，應於生效施行之日起
    二個月內，依刑事訴訟法第八章之一規定重為處分，逾期未
    重為處分者，原處分失其效力。依前項規定重為處分者，期
    間依刑事訴訟法第93條之3之規定重新起算。但犯最重本刑
    為有期徒刑10年以下之罪者，審判中之限制出境、出海期間
    ，連同原處分期間併計不得逾5年。刑事訴訟法施行法第7條
    之11第2項、第3 項亦有明文。是依刑事訴訟法施行法第7條
    之11第3項但書反面解釋，非屬最重本刑為有期徒刑10年以
    下之罪者，如於新法生效施行日起2個月內重為限制出境、
    出海處分者，期間重新起算，且無須與原處分期間併計。
三、經查：
  ㈠被告經檢察官依違反證券交易法第171條第1項第3款、第2項
    加重背信罪提起公訴，前經原審法院於98年11月16日以北院
    隆刑理98金重訴28字第0980016928號函內政部移民署、行政
    院海岸巡防署海岸巡防總局限制被告出境、出海。嗣被告經
    原審法院及本院前審審理後，均依違反證券交易法第 171條
    第1項第3款、第 2項加重背信罪判處罪刑；於上訴最高法院
    期間，經本院前審法官訊問後，再經合議庭於104年10月13
    日裁定繼續限制被告出境、出海迄上開新制修正施行後。本
    院依前開規定，於限制出境、出海新制施行即 108年12月19
    日起2個月內，依法重為處分，裁定被告自109年1月6日起，
    限制出境、出海8月；該裁定經被告提起抗告後，最高法院
    以本院未予被告及其辯護人陳述意見之機會為由，撤銷發回
    ，經本院通知被告及辯護人陳述意見後，於109年3月31日以
    104年度金上重更一字第17號裁定被告自109年2月19日(配合
    刑事訴訟法施行法第7條之11第2項「二個月」之規定)起限
    制出境、出海8月，該裁定未經抗告而確定，均有卷證可憑
　　。故本院109年3月31日更為裁定，合於刑事訴訟法施行法第
    7條之11第2項規定，且無違反不利益變更禁止原則之可言。
  ㈡審判中是否有限制出境、出海之必要，屬事實審法院得依個
    案情節，審酌人權保障及公共利益之均衡維護，本於職權而
    為裁量之事項。且限制出境、出海之原因是否消滅，能否以
    其他方式替代而撤銷限制出境、出海，俱屬事實問題，事實
    審法院自有依卷內相關資料及個案情節自由裁量之權。本案
    被告雖經本院審理後諭知無罪，然檢察官已提起上訴，現繫
    屬最高法院；且被告經起訴後，前經原審法院、本院前審判
    處有期徒刑8年6月，已足認被告所涉犯罪嫌疑重大。另本案
    尚未確定，而起訴書認定本件被告犯罪所得達新臺幣 (下同
    )1億元以上，衡諸被告係有相當經濟資力、社會地位之人，
    滯留國外不歸亦無經濟困頓之虞，參以被訴重罪、遭判重刑
    常伴有逃亡之高度可能，係趨吉避凶、脫免刑責、不甘受罰
    之基本人性，若撤銷限制出境、出海，被告有滯外不歸以逃
    避審判及刑罰執行之可能性，有相當理由足認有逃亡之虞。
    再本案屬重大金融案件，涉及金額及影響層面甚鉅，被告倘
    出境後未再返回接受審判或執行，亦嚴重損害國家追訴犯罪
    之公共利益，經權衡本案所造成證券交易市場之危害程度及
    被告居住與遷徙自由權受限制之程度，對於被告為限制出境
    、出海之處分，未逾越刑事訴訟法第93條之2第1項、第93條
    之4但書規定之必要性，核與比例原則無違，為確保將來審
    判程序進行及刑罰執行之目的，並審酌人權保障與公共利益
    之均衡維護，仍有限制被告出境、出海之必要。是被告聲請
    撤銷限制出境、出海，礙難准許。
　㈢本院雖諭知被告無罪，然檢察官已為被告之不利益提起上訴
　　，日後非無經撤銷改判之可能性；而檢察官之上訴理由是否
　　足以動搖本院無罪判決，尚有待最高法院審認，非本院所得
　　置喙。另有無刑事訴訟法第93條之4 但書所稱「必要」，應
　　由事實審法院審酌人權保障及公共利益之均衡維護認定；且
　　刑事訴訟法容許法院於諭知被告無罪之上訴中，例外繼續限
    制被告出境、出海，甚至羈押(第316條參照)，係審級救濟
    制度所必要，與審檢分立、獨立審判顯然無涉，聲請意旨將
    二者混為一談，殊屬無稽。
  ㈣被告所犯之罪是否為「最重本刑為有期徒刑十年以下之罪」
    ，原則上應以公訴意旨所指被告所犯罪名為準。本案依起訴
    書、原審及本院前審判決所示，均認被告係涉犯證券交易法
    第171條第1項第3款、第2項加重背信罪。又本案起訴書犯罪
    事實固未明確認定被告犯罪所得金額達1 億元以上，惟同一
    事實經本院前審審理後，業於事實欄認定被告犯罪所得之財
    產上利益為1 億3,801萬5,150元（判決第15頁），復於理由
    說明所憑之依據（判決第106- 107頁）；雖該判決嗣經最高
    法院撤銷發回本院更審，經本院改諭知被告無罪，然客觀上
    觀察，檢察官起訴被告涉犯證券交易法第171條第1項第3 款
    、第2項加重背信罪尚非全然無據。而證券交易法第171條第
    2項為法定刑7年以上有期徒刑之罪，依刑法第33條第3款規
    定，最重本刑為有期徒刑15年。依上開說明，被告本件審判
    中之限制出境、出海期間，並無刑事訴訟法施行法第7條之1
    1第3項但書「連同原處分期間併計不得逾5年」之適用；即
    應回歸刑事訴訟法第93條之3第2項後段規定，重新起算10年
    期間(最高法院109年度台抗字第284號裁定意旨參照)。聲請
    意旨認本案被告所受限制出境、出海處分已逾10年，應予撤
    銷云云，要無可採。
  ㈤被告所指前均遵期到庭、持續從事公益活動、年事已高、武
    漢肺炎肆虐全球各節，俱無從執此認其嗣後絕無逃匿規避訴
    訟程序進行之可能。
  ㈥綜上，被告聲請撤銷限制出境、出海，為無理由，應予駁
　　回。
四、據上論斷，依刑事訴訟法第121條第2項，裁定如主文。
中　　華　　民　　國　　109 　年　　8 　　月　　25　　日
                  刑事第二十五庭審判長法　官  宋松璟
                                      法　官  黃翰義
                                      法　官  陳彥年
以上正本證明與原本無異。
如不服本裁定，應於收受送達後五日內向本院提出抗告狀。
                                      書記官  陳靜姿
中　　華　　民　　國　　109 　年　　8 　　月　　25　　日